臺灣高等法院高雄分院刑事判決　　　　　　　　　　九十一年度上易字第二六七號
　　上　訴　人
　　即　被　告　乙○○
右上訴人因竊佔案件，不服台灣高雄地方法院八十九年度自字第四六八號（臺灣高雄
地方法院檢察署檢察官移送併案案號：八十九年度偵字第二三○二○號）中華民國九
十年十二月二十七日第一審判決，提起上訴，本院判決如左：
    主  文
上訴駁回。
    事  實
一、緣王錫銘原所有座落高雄市○○區○○路三十八號之建築物，前經高雄市政府辦
    理徵收完畢，並於民國八十六年十月間由高雄市政府拆除大隊拆除，但其中如附
    圖所示Ｂ部分七平方公尺土地上之建築物，因座落在高雄市○○區○○段第七六
    五號蕭秀娥、甲○○、周紫緞三人所共有之土地上，並非前開應予徵收之土地範
    圍內，而未予拆除。王錫銘乃於八十七年七月五日以新臺幣（下同）十二萬元之
    價格將該部分土地之使用權，出賣予當時尚不知王錫銘並無使用權之乙○○。嗣
    乙○○因故遲未使用該部分土地，而王錫銘之子王溪則於八十八年八月二十八日
    ，在該部分之土地上整地加填水泥鋪設地基加蓋樓房，惟經甲○○向原審法院提
    起竊佔罪嫌之自訴後，於八十九年五月中旬原審法院判決前，王溪將其在該部分
    土地上所加蓋之建築物拆除並將土地返還甲○○等人，甲○○等人旋即僱工將包
    括前開部分土地在內之其等所共有高雄市○○區○○段第七六五號土地，以鐵皮
    圍籬欲加以利用，並防止再遭他人佔用。詎乙○○明知上情，竟不甘損失，而意
    圖為自己不法之利益，為竊佔前開如附圖所示Ｂ部分之土地，而於八十九年八月
    廿九日，僱請不知情之工人陳家豪等人，將前開鐵皮圍籬七片（每片面積長約八
    ○公分、寬約二一五公分）予以拆除損壞後，足以生損害於甲○○等人，進入該
    部分之土地，並在該部分之土地上搭蓋鐵架欲建屋使用，而竊佔甲○○等人所共
    有之前開如附圖Ｂ部分之土地共七平方公尺。
二、案經甲○○自訴及高雄市政府警察局左營分局報請臺灣高雄地方法院檢察署檢察
    官移送併案審理。
    理  由
一、訊據上訴人即被告乙○○坦承僱工於前開時、地，將鐵皮圍籬拆除並搭建鐵架欲
    建築房屋之事實，且經證人陳家豪到庭證明，並有自訴人提出之現場照片十三張
    附卷可證，雖被告否認竊佔及毀損犯行，辯稱：於八十七年七月五日向王錫銘購
    買前開土地時，王錫銘告知我該部分之土地係國有土地，但他有使用權，我因而
    予以買受；後因王錫銘未依約將該部分土地之水電接好，以利我使用，我因而未
    付尾款二萬元；後我接到王錫銘催繳款項之存證信函，乃將尾款二萬元匯給王錫
    銘，但被王錫銘退回。王溪遭甲○○自訴竊佔一事，並不知情，因我認為我有合
    法使用土地之權利，才僱工搭蓋鐵架，該部分土地遭人用鐵皮圍起來，我無法進
    入施工，因而僱工將部分鐵皮拆下云云。
二、經查：
（一）前開土地係王錫銘於八十七年七月五日將使用權出賣給被告之情，業經王錫銘
      證明屬實，並有該土地讓渡書影本一紙附卷可稽（見八十九年度偵字第二三○
      二○號警卷），且王錫銘於出賣時，係向被告稱該地為海軍所有，王錫銘雖向
      被告稱有使用權，但王錫銘於出賣時並未出示合法使用權源之證明文件供被告
      參考之情，亦為被告所自承，且經王錫銘於原審到庭結證明確（見原審卷第七
      一頁）。故被告於向王錫銘買受該筆土地使用權時，縱使不確知王錫銘並無合
      法使用權，但應明知該筆土地並非王錫銘所有，而係他人所有，被告即使支付
      價金，亦無法取得其所有權。
（二）被告搭建鐵架部分之土地，於自訴人提起本件自訴後，業經高雄市政府及被告
      自行於八十九年九月間拆除完畢而不存在，但自訴人指訴及被告自承，被告係
      在王錫銘所出賣部分之土地範圍內搭蓋。而該部分土地，因被告買受後，未付
      清價金，王錫銘之子王溪曾於八十八年八月廿八日在同一範圍內搭建，而遭甲
      ○○提出告訴及自訴，於該案偵查中，就王溪佔用該部分土地，曾經檢察官於
      八十八年十月廿日勘驗現場及鑑定測量（八十八年度偵字第二三二七二號），
      而認該部分，係座落在高雄市○○區○○段第七六五號土地上，佔用面積為七
      平方公尺，此有勘驗筆錄及高雄市政府地政處楠梓地政事務所複丈成果圖各一
      紙附在該案卷內可稽。而前開第七六五號土地，為甲○○、蕭秀娥及周紫緞三
      人所共有，亦有該土地登記謄本及土地所有權狀影本各一份附卷可憑。故被告
      所搭設鐵架部分之土地，應與前開王溪曾佔用之部分相同，且該部分土地，係
      座落在甲○○等人所共有之前開第七六五號土地上之事實，應可認定。被告雖
      辯稱：其有使用權云云，然王錫銘出售給被告時，王錫銘並未向被告出示其有
      該部分土地之合法使用權源證明，此經王錫銘所證明，被告又明知該土地並非
      王錫銘所有，已如前述，而王溪於八十八年八月廿八日搭建前，曾以存證信函
      向被告催告付款，此為王溪到庭結證明確（見原審卷第七十三至七十四頁），
      其後王溪因遭自訴人提出告訴及自訴，於原審法院審理中，王溪自行將所搭建
      部分拆除完畢，而被告曾向王錫銘質問其上之建築物何故遭拆除時，王錫銘曾
      向被告稱：因自訴人提出告訴及自訴，因而拆除等語之情，此亦為被告所自承
      （見原審卷第一二七至一二八頁）。參諸被告於前往搭建時，明知該部分土地
      業經他人以鐵皮圍籬，被告係僱工將部分鐵皮拆除後始進入施工之事實，被告
      至遲應於王溪將所搭建之建築物拆除後，被告搭建前，已明知該部分之土地係
      甲○○等人所共有之事實，而被告卻仍僱用不知情之工人前往施工破壞自訴人
      等所設之鐵皮圍籬，並搭設鐵架欲建屋，其顯然有毀損及竊佔之故意。是被告
      前開所辯，尚不能採信，被告竊佔及毀損之犯行，應可認定。
三、核被告乙○○所為，係犯刑法第三百二十條第二項之竊佔罪（應依同條第一項處
    刑）及同法第三百五十四條毀損罪，又被告利用不知情之工人施工，為間接正犯
    。其僱工破壞鐵皮圍籬係為進入該部分之土地建屋，所犯前開二罪間，有方法目
    的之牽連關係，應依刑法第五十五條規定，從一重依竊佔罪處斷。自訴意旨認被
    告與其所僱用之工人間，有犯意聯絡及行為分擔，為共同正犯云云，惟查，並無
    證據足證被告所僱用施工之工人對於前開土地係屬自訴人等人所有及被告並無合
    法使用權源之事實有所認識，故自訴人此部分所認，尚屬不能證明，併此敘明。
四、原審依刑法第二條第一項前段、第三百二十條第二項、第一項、第三百五十四條
    、第五十五條、修正後第四十一條第一項，罰金罰鍰提高標準條例第一條前段、
    第二條，並審酌被告犯罪之手段、動機及目的，於八十九年八月廿九日起搭建後
    ，因自訴人報警並報請高雄市政府前往拆除，被告於同年九月間自行拆除完畢之
    情，此經自訴人所敘明，故被告犯罪後所生之危害尚輕，惟被告仍不願賠償自訴
    人所受損失，犯後並無悔意等一切情狀，量處拘役三十日，並依法諭知如易科罰
    金，以參佰元折算壹日之折算準。（另被告於行為後，刑法第四十一條業於九十
    年一月十日修正公布施行，並於同年月十二日生效，依修正前之刑法第四十一條
    規定：「犯最重本刑為三年以下有期徒刑以下之刑之罪，而受六個月以下有期徒
    刑或拘役之宣告，因身體、教育、職業或家庭之關係，執行顯有困難者，得以一
    元以上三元以下折算罰金」，惟修正後之刑法第四十一條第一項規定「犯最重本
    刑為五年以下有期徒刑以下之刑之罪，而受六個月以下有期徒刑或拘役之宣告，
    因身體、教育、職業或家庭之關係或其他正當理由，執行顯有困難者，得以一元
    以上三元以下，易科罰金。但確因不執行所宣告之刑，難收矯正或難以維持法秩
    序者，不在此限」。比較上開新舊法，修正後之刑法第四十一條第一項就得宣告
    易科罰金之範圍較修正前之舊法為廣，是依刑法第二條第一項前段規定，自應適
    用裁判時之法律即修正後之刑法第四十一條第一項規定宣告易科罰金之折算標準
    。）認事用法尚無不合，量刑亦稱妥適，被告上訴意旨仍執陳詞，否認犯罪，空
    言指摘原判決不當，並無可取，為無理由，應予駁回。
五、自訴意旨另以：被告於前開時、地，僱工拆毀自訴人等所共有之鐵皮圍牆後，又
    以具行兇危險性之乙炔乙組，竊取自訴人等所共有之三角鐵三支（每支長約四九
    五公分）、槽鐵一支（長約二二七公分），得手後，即利用前開竊取之物，在附
    圖所示Ｂ部分架設鋼骨建屋樑柱，因認被告所為另犯刑法第三百二十一條第一項
    第三款之攜帶兇器竊盜罪嫌云云。此部分自訴人係以其所有之三角鐵與槽鐵係經
    焊接而成，被告使用之三角鐵上亦有焊接過痕跡，應非被告新購，乃係拆自自訴
    人所有之鐵皮圍牆而來云云，為其論據，並提出照片附卷為證。訊諸被告雖自承
    將自訴人等所共有之部分鐵皮圍籬拆除後進入施工，惟否認加重竊盜犯行，辯稱
    ：拆除後之鐵皮及三角鐵、槽鐵等物，即放置在一旁，並未加以利用等語。然查
    ，如自訴人所提出之三角鐵及槽鐵固有焊接之痕跡，因現場業經拆除完畢，無法
    以實物比對，而依自訴人提出附卷之照片比對其焊接點，又非與照片中所示之鐵
    皮圍籬相符。為被告施工之證人陳家豪又到庭證稱：現場所使用之鐵材係我們從
    工廠帶過去的，並未使用現場的鐵材等語（見原審卷九十年七月十九日訊問筆錄
    參照）。此外，又查無其他證據足證被告有自訴人所指訴之竊盜犯行，此部分之
    犯罪尚不能證明，本應為無罪之諭知，惟自訴人就此部分與前開論罪科刑部分，
    以牽連犯裁判上一罪關係提起自訴，原審敘明不另為無罪之諭知。經核亦無不合
    。
據上論斷，應依刑事訴訟法第三百六十八條，判決如主文。
中        華        民        國  九十一    年    三      月    二十    日
                              臺灣高等法院高雄分院刑事第四庭
                                  審判長法官  蕭權閔
                                        法官  陳吉雄
                                        法官  陳啟造
右正本證明與原本無異。
不得上訴。
                                      書記官  白蘭
中        華        民        國  九十一    年    三      月    二十二  日
本件論罪科刑法條：
刑法第三百二十條第一項、第二項：
意圖為自己或第三人不法之所有，而竊取他人之動產者，為竊盜罪，處五年以下有期
徒刑、拘役或五百元以下罰金。
意圖為自己或第三人不法之利益，而竊佔他人之不動產者，依前項之規定處斷。
                                                                      Ａ
